# 非大型设备产品开票时确认收入实务合理性和操作性

提问人：xueyou654 时间：2015-12-13 18:55:02
我这几年审计非上市公司和上市公司，发现销售小件产品（非大型设备）收入确认时点就是在发货到对方签收，对方采购员与业务员沟通好后，业务员列出开票清单通知财务开票，财务开票后在账上计收入。《企业会计准则》规定 销售商品收入同时满足下列条件的，才能予以确认：（一）企业已将商品所有权上的主要风险和报酬转移给购货方；（二）企业既没有保留通常与所有权相联系的继续管理权，也没有对已售出的商品实施有效控制；（三）收入的金额能够可靠地计量；（四）相关的经济利益很可能流入企业；
（五）相关的已发生或将发生的成本能够可靠地计量。准则主要看主要风险和报酬转移时点，一般以货物移交对方时应确认收入。但实务中往往开票时后在账上计收入，也有其合理性和操作性： 1 、绝大多数地方的税务局要求企业账上收入与增值税申报表上收入保持一致。如果企业按货物移交时确认收入，可能存在账上计收入，申报表进行已确认收入未开票申报，在下一年，移交货物开票，账上不确认收入，申报表进行已确认收入未开票负数申报，这样税务局可能要企业解释，甚至以后禁止这样操作。为了税务上的方面，企业一般开票和确认收入保持同步。 2 、企业在移交货物时确认收入，可能与开票确认收入存在一定时间差，企业认为提交申报销项税了，存在垫资，不肯接受。 3 、企业与客户对账时，也是按开票计的应收账款对账，否则可能存在很多调节事项，企业觉得比较被动。 4 、企业解释对方通知开票确认收入更符合收入确认的风险报酬转移时点，货物移交未开票，对方可能存在退货等情况（即使极少）。
不知我分析是否合理，欢迎陈版主等发表下看法。

回答人：chenyiwei
会计和税务是两个独立的体系，尤其是公众公司更应注意这两者的区别，在上市或挂牌前的规范化过程中就解决这个问题。 小企业如果执行《小企业会计准则》的，可以在该准则允许的限度内适当考虑偏向税法的会计处理。 另外还有一点很重要的是：开票时点不能有随意性，开票的时点应当是税法规定的纳税义务发生时间，否则，即使是按开票确认收入也不符合税法规定。

提问人：xueyou654 时间：2015-12-14 21:04:58
陈版主，您好，我们不认同企业业务员通知财务开票确认收入的时点，企业反驳“发货后开票前，可能业务员与对方没沟通好，存在结算金额不定无法确认，只有开票后才确定结算金额”，你觉得有没有道理啊，为什么？谢谢陈版主

回答人：chenyiwei
为何结算金额一定要业务人员与对方沟通后才确定？合同中没有约定价格？

提问人：xueyou654 时间：2015-12-16 21:12:57
陈老师，您好，我看类似产品上市公司会计政策披露在与对方对账后开票确认收入，更有IPO企业申报材料收入确认时点直接披露为货发到客户，与客户对账无误后开票确认收入，而不是在发货就确认收入，为什么这些企业没有受到批评？我不能理解实务中类似情况上市公司没有在发货确认收入而推迟到开票太多了，没有任何质疑声？

回答人：chenyiwei
别人做的东西可以参考，但并不一定都是对的。关键是要有自己的独立思考和判断，要自圆其说。